【裁判字號】    90,易,103
【裁判日期】    900208
【裁判案由】    業務侵占
【裁判全文】
臺灣高雄地方法院刑事判決                            九十年度易字第一三號
    公  訴  人  臺灣高雄地方法院檢察署檢察官
    被      告  癸○○
右列被告因業務侵占案件，經檢察官提起公訴（八十九年度偵字第一七七三六號），
本院判決如左：
    主  文
癸○○連續意圖為自己不法之所有，而侵占對於業務上所持有之物，處有期徒刑壹年
。
    事  實
一、癸○○原任職於午○○○保險股份有限公司（下稱午○○○保險公司），擔任前
    鎮收費處組長，負責招攬保險、收取保險費及其他行政事宜之工作，為從事業務
    之人，竟基於行使偽造私文書及業務侵占之概括犯意，自民國八十四年十月二十
    一日起至八十五年六月四日（起訴書誤繕為八十五年六月十四日）止，連續多次
    將代收保戶辛○○、未○○、卯○○○、乙○○○、丁○○、范瑞祥、子○○、
    丑○○、戌○○○、辰○○、巳○○○、己○○、姜游淑珍、郭翠蘭、申○○、
    王毓倫、戊○○、壬○○等人之保險費，共計新台幣（下同）三十三萬七千八百
    四十二元，侵吞入己，挪為己用（各次行為時間、保戶、保險費等，詳如附表）
    ，並為避免午○○○保險公司及保戶察覺，連續將該公司印製之「保戶留存」送
    金單（視為午○○○保險公司收取保險費後之收據）以彩色影印及在影本上簽章
    之方式，偽造屬私文書性質之送金單，交由保戶卯○○○、乙○○○、子○○、
    甲○○、戊○○、辛○○、未○○作為憑證，正本則繳回公司，向公司諉稱找不
    到保戶或保戶已遷移地址等語，嗣因保戶辛○○等人前往午○○○保險公司查詢
    ，始知上情。
二、案經午○○○保險公司訴由台灣高雄地方法院檢察署檢察官偵查起訴。
    理  由
一、訊據被告對於業務侵占之犯行，固供承不諱，惟矢口否認有何行使偽造私文書之
    犯行，辯稱：送金單係由庚○○主任保管，伊印章均放置在桌上，可能有人拿伊
    印章去使用云云。經查，右揭犯罪事實，業據告訴人午○○○保險公司之代理人
    丙○○到庭指訴綦詳，核與證人辰○○、巳○○○、甲○○、壬○○、卯○○○
    、丁○○、戌○○○、寅○○○於本院調查程序中證述情節相符，另證人即被告
    任職告訴人公司之主管庚○○亦於本院調查程序中證稱：送金單由伊負責保管，
    被告向保戶收取保費前始向伊領取，員工初近公司時會預留印章一枚在伊處更正
    錯誤，之後職章即交還員工個人保管。本件被告有向我領取送金單，但事後又交
    還予伊，並稱未收得保費，之後保戶拿繳款收據至公司說他們均有繳款，才得知
    被告業務侵占之犯行等語，是本件既由被告交付經彩色影印之送金單予保戶，且
    在其上簽署自己之職章，又扣案之偽造送金單，其上之字跡非屬清晰，且色澤互
    核並非相同，而被告既自八十二年一月六日到職，迄至本件案發之時，已有二年
    之久，其應能分辨該送金單之真假，始符常情，況被告亦坦承有業務侵占保險費
    之犯行，是該偽造之送金單殊無由他人偽造之可能。綜上所述，被告所辯，顯係
    事後卸責之詞，本件事證明確，被告犯行洵堪認定。
二、核被告所為，係犯刑法第二百十六條、第二百十條之行使偽造私文書罪及第三百
    三十六條第二項之業務侵占罪。被告先後多次業務侵占、行使偽造私文書犯行，
    時間緊接，所犯罪名相同，顯基於概括犯意反覆為之，均應依連續犯之規定論以
    一罪並加重其刑。而其所犯上開行使偽造私文書及業務侵占二罪之間，有方法結
    果之牽連關係，為牽連犯，應從一重之業務侵占罪處斷。爰審酌被告已有侵占之
    前科，猶不知悔改，竟又再次侵占自保戶處所收取之保險費，用以購買自己之保
    險，以增進業績，侵占數額高達三十餘萬元，犯後於偵查中一概否認犯行，而於
    本院審理中僅坦承業務侵占之犯行，現尚未返還告訴人侵占款項等一切情狀，爰
    量處如主文所示之刑。扣案之送金單十二紙，業經被告交由保戶收執，已非被告
    所有，爰不併予宣告沒收。又行使偽造私文書部分，雖未據公訴人起訴，然本院
    認有裁判上一罪關係，基於審判不可分之原則，應併予審理，附此敘明。
據上論斷，應依刑事訴訟法第二百九十九條第一項前段，刑法第五十六條、二百十六
條、第二百十條、第三百三十六條第二項、第五十五條，罰金罰緩提高標準條例第一
條前段，判決如主文。
本案經檢察官酉○○到庭執行職務
中      華      民      國     九十     年      二      月      八      日
                                 臺灣高雄地方法院刑事第七庭
                                    法  官  何  悅  芳
右正本證明與原本無異。
如不服本判決，應於判決送達後十日內，向本院提出上訴狀。
                                    書記官  吳  良  美
中      華      民 國      九十     年      二      月      八     日
附錄法條：
刑法第二百十六條
行使第二百十條至第二百十五條之文書者，依偽造、變造文書或登載不實事項或使登
載不實事項之規定處斷。
刑法第二百十條
偽造、變造私文書，足以生損害於公眾或他人者，處五年以下有期徒刑。
刑法第三百三十六條第二項
對於業務上所持有之物，犯前條第一項之罪者，處六月以上五年以下有期徒刑，得併
科三千元以下罰金。


司法院資訊處製作；財團法人民間司法改革基金會備份。
